最高法院刑事判決　　　　　　　　　 110年度台上字第4558號
上　訴　人　施偉智
 
 
　　　　　　王振唐
 
 
　　　　　　陳逸軒
 
 
上 列一 人
選任辯護人　吳建寰律師
上列上訴人等因強盜等罪案件，不服臺灣高等法院臺中分院中華
民國110年1月26日第二審判決（109 年度上訴字第1940號，起訴
案號：臺灣臺中地方檢察署107年度偵字第27483、29483、31942
、34835號），提起上訴，本院判決如下：
    主  文
上訴駁回。
    理  由
一、按刑事訴訟法第377 條規定，上訴於第三審法院，非以判決
    違背法令為理由，不得為之。是提起第三審上訴，應以原判
    決違背法令為理由，係屬法定要件。如果上訴理由書狀並未
    依據卷內訴訟資料，具體指摘原判決不適用何種法則或如何
    適用不當，或所指摘原判決違法情事，顯與法律規定得為第
    三審上訴理由之違法情形，不相適合時，均應認其上訴為違
    背法律上之程式，予以駁回。
二、本件原審審理結果，認定上訴人施偉智有如原判決犯罪事實
    欄（下稱事實欄）一、二、三、四所載各犯行，上訴人王振
    唐有如事實欄一所載之犯行，上訴人陳逸軒有如事實欄二、
    三所載各犯行明確，因而維持第一審關於原判決附表（下稱
    附表）編號一（即事實欄一）部分變更檢察官所引起訴法條
    ，分別依想像競合犯從一重論處施偉智、王振唐共同犯剝奪
    他人行動自由各罪刑；關於附表編號二（即事實欄二）部分
    論處施偉智共同犯私行拘禁罪刑，另依想像競合犯從一重論
    處陳逸軒犯強盜罪刑；關於附表編號三（即事實欄三）部分
    分別論處施偉智、陳逸軒共同犯私行拘禁各罪刑；關於附表
    編號四（即事實欄四）部分依想像競合犯從一重論處施偉智
    共同犯恐嚇取財罪刑之判決，駁回施偉智、王振唐、陳逸軒
    此部分在第二審之上訴。已詳敘其調查、取捨證據之結果及
    憑以認定犯罪事實之心證理由，並就施偉智否認有事實欄四
    所示犯行、陳逸軒否認有事實欄二所示強盜犯行之供詞及所
    辯各語，認非可採，予以論述及指駁。
三、原判決認定施偉智、王振唐、陳逸軒上開犯行，係綜合其 3
    人坦認部分犯行之相關供述、被害人與在場人、警員、共犯
    被告等相關證人之證述及卷內其他證據資料，而為論斷。並
    依調查所得之直接、間接證據為合理推論，相互勾稽，說明
    ：⑴王振唐如何夥同施偉智、陳篤育（業經第一審依想像競
    合犯從一重論處共同犯剝奪他人行動自由罪刑確定）及其餘
    不詳姓名、年籍之成年人於事實欄一所示時間、地點，共同
    分工以強押至他處毆打方式剝奪柯振盛行動自由；⑵施偉智
    與陳逸軒、康博幃（業經原判決維持第一審論處共同犯私行
    拘禁罪刑確定）如何於事實欄二所示時間、地點，分工強押
    林郁霖上車，並捆綁手腳、矇眼，載至汽車旅館、鐵皮屋等
    處，而共同實行私行拘禁犯行，及陳逸軒如何另行起意，意
    圖為自己不法之所有，乘林郁霖遭強行綁縛控制而不能抗拒
    之際，強取林郁霖之行動電話得逞，嗣並轉售得款；⑶施偉
    智、陳逸軒與康博幃、吳欉益（上列2 人業經原判決維持第
    一審分別論處共同犯私行拘禁罪刑確定）如何於事實欄三所
    示時間、地點，強押鄭嘉豪上車並綑綁雙腳，先後載至鐵皮
    屋、汽車旅館等處而共同私行拘禁；⑷施偉智與吳欉益（業
    經原判決維持第一審依想像競合犯從一重論處共同犯恐嚇取
    財罪刑確定）如何意圖為自己不法所有，共同基於妨害自由
    、恐嚇取財之犯意聯絡，以事實欄四所示方式扣留賴奕承之
    行動電話與汽車鑰匙，強押賴奕承同往鐵皮屋、公墓旁等處
    ，並以將來之惡害威嚇賴奕承交付款項，恫使賴奕承心生畏
    懼而允簽發面額各新臺幣（下同）10萬元之本票3 張予施偉
    智，始獲釋放之論據，記明理由及所憑。所為論列說明，與
    卷證資料悉無不合，無悖乎經驗與論理法則。
四、原判決針對事實欄一部分，既以施偉智於第一審及原審基於
    自由意思坦認該犯行，且陳明對於第一審判決所憑各事證之
    證據能力沒有意見，乃依法踐行調查證據程序，依調查證據
    所得之證據資料綜合判斷，就施偉智坦認該犯行之供述，如
    何與案內事證相合，足認柯振盛指證施偉智、王振唐等人共
    同剝奪其行動自由各情屬實，而非虛構，如何應論處附表編
    號一所示共犯罪責，詳予論述，並無欠缺補強證據、違反證
    據法則或調查未盡之違法情形。況此部分事證已臻明白，施
    偉智於原審亦自承無其他證據聲請調查，原判決此部分未贅
    為其他無益之調查或說明，自無違法。施偉智上訴意旨從中
    擷取部分事證之片段內容，就同一事項，重為事實上爭辯，
    泛言共犯王振唐已供陳其目的係找柯振盛將事情說清楚，並
    無剝奪柯振盛行動自由之動機，且彼等搭載柯振盛同往之處
    所距離其住處車程僅1 分鐘，並無強押對方上車之必要，指
    摘原判決未依職權傳訊警員，究明員警工作紀錄簿所載柯振
    盛遭自小客車載走等情，是否等同遭人強押，又未調查其他
    補強證據佐證柯振盛證述之真實性，即予論處，有採證違反
    證據法則及調查未盡之違法，並非適法之第三審上訴理由。
五、原判決關於事實欄四所示施偉智共同犯行部分，依法踐行調
    查證據程序後，針對案內事證為整體判斷，本於其取捨證據
    及判斷證明力之職權行使，就施偉智屢以受他人請託排解賴
    奕承所涉糾紛為由，向賴奕承索取謝酬，賴奕承為求息事寧
    人，已給付施偉智1萬2千元紅包表示答謝，詎施偉智事後仍
    藉此更行索款，如何認具不法所有意圖；且賴奕承原堅拒另
    給付施偉智佯藉前詞索求之款項，經施偉智夥同吳欉益等人
    以事實欄四所示扣留賴奕承行動電話、汽車鑰匙，強使賴奕
    承同往鐵皮屋、於凌晨同赴公墓附近等處而無法自由離去等
    方式，迫使賴奕承為求脫身而應允簽發面額各10萬元之本票
    3 張交付施偉智，方獲釋放，何以足認係遭受恫嚇、心生畏
    懼所致，業根據賴奕承、施偉智、吳欉益等人所陳及案內證
    據資料，詳予剖析論述，記明賴奕承指證遭恫以不法惡害，
    始簽發前述本票各情如何屬實，而非虛構之論據，並予論處
    ，核無不合，且無違反經驗法則、理由欠備或矛盾、調查未
    盡之違法可言。又原判決既認定施偉智、吳欉益係以扣留手
    機、鑰匙，把玩手槍恫嚇加害生命方式實行事實欄四之犯行
    ，縱賴奕承於其行動自由遭剝奪期間，曾下車購買檳榔、香
    菸等，仍無從否定前述賴奕承無法自由離去、其行動自由業
    受剝奪及遭恐嚇取財之客觀事證與判斷。施偉智上訴意旨就
    同一事項，持不同見解漫事爭辯，徒以其未強押賴奕承或私
    行拘禁，指摘原判決此部分認定有證據理由矛盾、違反經驗
    法則之違法，並非上訴第三審之合法理由。又此部分事證既
    明，不論施偉智事後是否業經協調將3 張本票返還賴奕承，
    或其協調過程及內容如何，均不影響前述剝奪行動自由及恐
    嚇取財不法所有意圖之認定。施偉智上訴意旨就原判決採證
    認事之職權適法行使，任意評價，徒以施偉智已經協調返還
    前述本票，核屬民事糾紛，指摘原判決未調查係何人居間協
    調、其協調之過程與內容如何，又未說明何以不予調查，有
    調查未盡、理由欠備之違法，並非適法之第三審上訴理由。
六、原判決對於事實欄二所示陳逸軒強盜部分，業依陳逸軒坦認
    強押林郁霖上車、於林郁霖受綁縛控制而無法抗拒時，強取
    其行動電話等部分供述，及案內其他事證，說明陳逸軒如何
    乘林郁霖遭強押、綁縛手腳、矇閉眼睛而不能抗拒之際，強
    取其行動電話得逞，並轉售得款，顯係以踰越一般人得忍受
    之手段強取該行動電話，甚而以所有權人自居，擅自處分轉
    售得款，何以具有不法所有意圖；且本件捆綁林郁霖手腳、
    矇眼，載至汽車旅館、鐵皮屋等處私行拘禁而妨害自由之犯
    行，與前述強取林郁霖行動電話之行為間，如何具有內在與
    時間之密切關連，並有因果關係與客觀歸責，原判決因認陳
    逸軒參與強押、綁縛林郁霖而妨害自由時，另基於強盜之不
    法所有意圖，於林郁霖受綁縛控制而不能抗拒之際，強取其
    行動電話並變賣得款，已符合強盜罪之要件，自無不合。並
    非僅憑共犯被告康博幃、施偉智所為不利陳逸軒之陳述，即
    為陳逸軒不利之認定。況原判決業就施偉智、康博幃關於陳
    逸軒如何具不法所有意圖所述先後有異之相關說詞，何以採
    取其中一部，說明其認定。縱施偉智、康博幃前後所陳細節
    未臻明確，仍不影響陳逸軒前述不法所有意圖與強盜罪責之
    客觀事證與判斷。陳逸軒上訴意旨，任意擷取施偉智、康博
    幃其中部分供述內容，重為事實上爭辯，泛言因康博幃曾遭
    林郁霖毆傷，乃於案發當日夥同其與施偉智向林郁霖索賠醫
    藥費，是其按康博幃提議，強取林郁霖行動電話變賣得款交
    予康博幃抵償，從中分取部分，並無強盜之不法所有意圖，
    指摘原判決僅憑施偉智、康博幃所為不利之部分說詞，即對
    其論處強盜罪責，有違反經驗、論理法則、調查未盡及適用
    法則不當之違法，難認有據；且所稱其與施偉智、康博幃自
    始有意共同藉詞向林郁霖索款等詞，似謂此部分有3 人以上
    共犯之加重事由，難認係為陳逸軒之利益所為主張，並非合
    法上訴第三審之理由。又前述事證既明，不論陳逸軒強盜本
    件行動電話得逞後，究以何人名義變賣得款，均非所問，縱
    原判決未逐一列記此部分取捨判斷之全部情形，結論並無不
    同。陳逸軒上訴意旨就同一事項，任意爭執，徒以其變賣行
    動電話係依康博幃要求填寫「王永全」姓名，有案內手機維
    修單可證，且變賣所得業交予康博幃，僅從中分取部分款項
    ，指摘原判決未論究上情，並說明何以無可採取之理由，有
    調查未盡、理由不備及適用法則不當之違法，同非第三審上
    訴之適法理由。
七、刑之量定係法院就繫屬個案犯罪之整體評價，乃事實審法院
    得依職權裁量之事項，故量刑判斷當否之準據，應就判決之
    整體觀察為綜合考量，不可摭拾其中片段，遽予評斷。本件
    原判決已以行為人之責任為基礎，具體審酌施偉智（附表編
    號一至四部分）、王振唐（附表編號一部分）、陳逸軒（附
    表編號二、三部分）相關犯行情節、所生損害及智識程度、
    生活狀況、坦認與否暨其他犯後態度等行為人屬性各量刑事
    由，維持第一審所量處之刑，乃合法行使其量刑裁量權，客
    觀上未逾越法定刑度，且無悖於公平、比例及罪刑相當等量
    刑原則，尤非僅憑各犯罪動機、是否肇因於行為人一己、或
    業否與被害人和解等情形，為其量刑輕重之唯一標準。是原
    判決雖未逐一論列其量刑時衡酌相關犯行情節或行為人屬性
    事由之全部細節，或審酌部分和解情形之相關論述行文尚欠
    周延，於結果並無影響。施偉智上訴意旨泛言其並非事實欄
    二、三所示犯行之起因，林郁霖確有販賣第二級毒品情事，
    且第一審判決後已就事實欄三部分與鄭嘉豪達成無條件和解
    ，指摘原判決未審酌前述犯罪動機、目的及犯罪後有無和解
    之犯後態度等項，而維持第一審判決之量刑，有不適用刑法
    第57條第1 款、第10款之違誤；陳逸軒上訴意旨漫言於第一
    審判決後，業就事實欄三部分獲鄭嘉豪原諒並達成無條件和
    解，指摘原判決未審酌其事，又謂有無和解並不影響第一審
    之量刑基礎，有不適用刑法第57條第10款之法則及理由矛盾
    之違法，均非適法上訴第三審之理由。再原判決關於科刑資
    料之調查，業就「犯罪情節事項」，於論罪證據調查階段，
    依各證據方法之法定調查程序進行調查，另就「犯罪行為人
    屬性」之單純科刑事項（例如對於本案供述情形之犯後態度
    、所供智識程度及生活狀況），針對上訴人相關供述，提示
    調查，使當事人或辯護人有陳述意見之機會，並由各上訴人
    或辯護人就科刑範圍辯論並表示意見，自無科刑資料調查內
    容無足供充分審酌而適用法則不當之違法情形。王振唐上訴
    意旨徒以原判決關於事實欄一部分之量刑未逐一盤點審酌其
    生活狀況、智識程度，有理由欠備、調查未盡之違法，亦非
    上訴第三審之合法理由。
八、綜合前旨及其他上訴意旨仍置原判決所為明白論斷於不顧，
    而持已為原判決指駁之陳詞再事爭辯，或對於事實審法院之
    職權行使，徒以自己之說詞，任意指為違法，要與法律規定
    得為第三審上訴理由之違法情形，不相適合。本件施偉智、
    王振唐、陳逸軒之上訴違背法律上程式，應予駁回。又附表
    編號一關於施偉智、王振唐共同剝奪他人行動自由，及附表
    編號四關於施偉智共同私行拘禁得上訴第三審部分之上訴，
    既因不合法而從程序上予以駁回，則與之有裁判上一罪關係
    、經第一、二審均論罪而不得上訴第三審之附表編號一所犯
    修正前刑法第277條第1項傷害罪部分及附表編號四所犯同法
    第346條第1項恐嚇取財罪部分之上訴，自無從為實體上審判
    ，應併從程序上駁回。
據上論結，應依刑事訴訟法第395條前段，判決如主文。
中    華    民    國   110    年    11    月    3     日
                  刑事第六庭審判長法  官  許  錦  印  
                                  法  官  何  信  慶  
                                  法  官  劉  興  浪  
                                  法  官  高  玉  舜  
                                  法  官  朱  瑞  娟  
本件正本證明與原本無異
                                  書記官
中    華    民    國   110    年    11    月    8     日